【裁判字號】    89,上訴,104
【裁判日期】    890216
【裁判案由】    誣告
【裁判全文】
臺灣高等法院臺南分院刑事判決          八十九年度上訴字第一○四號
      上  訴  人  臺灣臺南地方法院檢察署檢察官
      上  訴  人
      即  被  告  甲  ○  ○
      選任辯護人  劉    意
右列上訴人因被告誣告案件，不服臺灣嘉義地方法院八十八年度訴字第五七四號中華
民國八十八年十一月二十四日第一審判決（起訴案號：臺灣嘉義地方法院檢察署八十
八年度偵字第五八四五號），提起上訴，本院判決如左：
      主      文
上訴駁回。
      事      實
一、甲○○明知其妻翁麗蓁於民國（下同）八十七年十二月三十日持向臺灣臺南地方
    法院遞狀，欲撤回臺灣臺南地方法院八十七年度易字第九三號妨害家庭、傷害等
    案告訴，具狀日期載為八十七年十二月二十九日之撤回告訴狀，為其所填寫，該
    狀中具狀人欄之印章亦為其曾使用之印章，竟基於使乙○○及翁麗蓁受刑事處分
    之意圖，而於八十八年一月二十日，具狀向臺灣嘉義地方法院檢察署誣指「前揭
    撤回告訴狀係翁麗蓁夥同乙○○盜刻其印章所偽造，翁麗蓁及乙○○涉有偽造文
    書等罪嫌」，嗣經臺灣嘉義地方法院檢察署檢察官於八十八年七月十九日，以八
    十八年度偵字第八四七號，對翁麗蓁及乙○○為不起訴處分。
二、案經告訴人乙○○訴由臺灣嘉義地方法院檢察署檢察官偵查起訴。
      理      由
一、訊據上訴人即被告甲○○矢口否認有誣告犯行，辯稱：伊確實無意撤回告訴，且
    不知有該印章，當時是懷疑印章遭盜刻，並無使乙○○及翁麗蓁受刑事處分之意
    云云。
二、經查：
(一)前揭事實，業據告訴人乙○○指訴綦詳，核與證人翁麗蓁證述情節相符，並有撤
    回告訴狀影本一紙、臺灣嘉義地方法院檢察署檢察官八十八年度偵字第八四七號
    不起訴處分書、原審八十七年度易字第九一一號刑事判決在卷可憑。
(二)被告與其妻翁麗蓁曾於八十七年一月間訂立離婚協議書（見臺灣嘉義地方法院檢
    察署八十八年度偵字第八四七號卷第六十八頁），該協議書中「甲○○」之印文
    核與前揭八十七年十二月二十九日撤回告訴狀中「甲○○」之印文相符，而被告
    亦自承該離婚協議書為其所同意並簽名，證人翁麗蓁更證稱：「名字是我先生簽
    的，印章是各人蓋各人的。」（見原審八十八年十一月十七日審判筆錄），足見
    被告早於八十七年一月間即知有該印章之存在。且被告甲○○亦自承：該撤回告
    訴狀係其所撰寫，而蓋於其上之印章，亦係其於八十四年五月二十二日，使用於
    新光人壽保險公司要保書上之印章云云，並據證人戴瑞河在臺灣嘉義地方法院檢
    察署八十八年度偵字第八四七號偽造文書案件中，於八十八年六月十七日上午九
    時五十分之偵查庭證稱：「去甲○○家中徵信時，有甲○○夫妻二人，徵信時如
    果不是本人簽的（指保單），我會再讓本人簽，章係先前蓋好。」等語明確，復
    有保單影本一紙在卷足憑，故被告甲○○使用於前揭保險單上之印章即使非其本
    人所刻，亦是同意由其妻替其所刻印，且同意使用亦已看過該章，否則怎會於已
    蓋好該章之保單上簽名，益證實被告確早知該印章之存在，且該章並非由他人盜
    刻。是被告明知乙○○及翁麗蓁並未盜刻該印章，卻於八十八年一月廿日具狀向
    臺灣嘉義地方法院檢察署誣指該印章係翁麗蓁夥同乙○○盜刻，其有誣告之行為
    及使乙○○與翁麗蓁受刑事處分之意圖甚明。
(三)況被告既自承：該撤回告訴狀係其所撰寫並簽名等語，茍其無撤回告訴之意，又
    何須於該狀中簽名？被告甲○○雖辯稱：該撤回告訴狀係隨便寫寫，僅係準備用
    云云，惟證人翁麗蓁被問及被告有無授權其撤回時，答稱：「他寫好放在抽屜。
    前一天他有向我講，要我去與人家圓滿和解。隔天他就去上班，後來他有後悔，
    但已經來不及˙˙」（見原審八十八年十一月十七日審判筆錄），並證稱：撤回
    告訴狀係被告交其處理等情（見原審八十八年九月二十九日訊問筆錄），是被告
    茍無撤回告訴之意，翁麗蓁豈會得悉其已撰寫撤回告訴狀，並持之與乙○○和解
    互相撤回告訴；且當時猶在訴訟中，被告對翁麗蓁尚有戒心，豈會隨意置放已簽
    名之撤回告訴狀。
(四)綜上事證所述，被告所辯，無非事後圖卸刑責之詞，自不足採，本件事證明確，
    被告犯行洵堪認定。
三、核被告所為係犯刑法第一百六十九條第一項之誣告罪。查誣告罪之性質直接受害
    者係國家，即妨害國家之審判權，而於個人受害與誣告行為不生直接關係，故以
    一書狀誣告數人，僅能成立一個誣告罪（最高法院十九年上字第三八一號判例參
    照），本件被告以一書狀誣告乙○○與翁麗蓁，揆諸前揭說明，自僅能成立一個
    誣告罪，附此敘明。原審審酌被告與被害人翁麗蓁間係夫妻關係，及被告之犯罪
    動機、目的、手段，犯罪時所受之刺激及其智識程度、犯罪所生之損害，及犯罪
    後態度等一切情狀，適用刑法第一百六十九條第一項、第七十四條第一款，量處
    有期徒刑五月。並以被告前未曾受有期徒刑以上刑之宣告，有臺灣嘉義地方法院
    檢察署刑案資料查註紀錄表及被告全國前案紀錄表在卷可參，係因家庭遭外人介
    入，致一時失慮，偶罹刑典，經此刑之宣告後，應知警惕而無再犯之虞，因認暫
    不執行其刑為當，予以宣告緩刑四年，用啟自新。認事用法，均無不合，量刑及
    緩刑之諭知亦屬妥適。公訴人上訴指摘原判決量刑過輕，被告上訴否認犯罪，指
    摘原判決不當，均無理由，應予駁回。
四、據上論斷，應依刑事訴訟法第三百六十八條，判決如主文。
本案經檢察官劉欽銘到庭執行職務。
中  華  民  國      八  十  九      年      二      月      十  六      日
                                臺灣高等法院臺南分院刑事第二庭
                                    審判長法官  游    明    仁
                                          法官  李    文    福
                                          法官  蔡    長    林
右正本證明與原本無異。
如不服本判決，應於判決送達後十日內向本院提出上訴狀，其未敘述理由者並應於提
出上訴狀後十日內向本院補提理由書（應附繕本）。
                                    法院書記官  李    培    薇
中  華  民  國      八  十  九      年      二      月      十  七      日
附錄本案論罪科刑法條全文
刑法第一百六十九條第一項：
意圖他人受刑事或懲戒處分，向該管公務員誣告者，處七年以下有期徒刑。


司法院資訊處製作；財團法人民間司法改革基金會備份。
